【裁判字號】    98,訴,1410
【裁判日期】    980430
【裁判案由】    毒品危害防制條例
【裁判全文】
臺灣臺中地方法院刑事判決              98年度訴字第1410號
公  訴  人  臺灣臺中地方法院檢察署檢察官
被      告  乙○○
上列被告因違反毒品危害防制條例案件，經檢察官提起公訴（98
年度撤緩毒偵字第40號），嗣經本院合議庭裁定由受命法官獨任
行簡式審判程序，本院判決如下：
    主    文
乙○○施用第一級毒品，累犯，處有期徒玖月，扣案之第一級毒
品海洛因壹包含袋重零點貳玖捌貳公克（驗餘淨重零點零捌零肆
公克、空包裝重零點貳壹柒捌公克）沒收銷毀之、注射針筒壹支
沒收。
    犯罪事實
一、乙○○前因施用毒品案件，經法院裁定送觀察、勒戒後，認
    有繼續施用毒品之傾向，再經法院裁定令入戒治處所，施以
    強制戒治1年，於90年2月27日停止戒治獲釋放並付保護管束
    ，於90年9月6日期滿視為執行完畢。其於91年9 月間，再因
    施用毒品案件，經本院裁定令入戒治處所，施以強制戒治1
    年，於92年11月21日執行完畢；其刑罰部分，則經法院判處
    有期徒刑10月確定，於93年9月17日縮刑期滿執行完畢。詎
    猶不知警惕，於施用毒品案件經強制戒治及法院論罪科刑執
    行完畢獲釋放後之5年內，復基於施用第一級毒品海洛因之
    犯意，於97年2月14日上午8時許，在其位於臺中縣沙鹿鎮○
    ○路永和巷28弄3號居處內，以將第一級毒品海洛因置於注
    射針筒內，再以水稀釋混合後，注射於身體血管之方式，施
    用第一級毒品海洛因1次。嗣於97年2月15日晚間7時許，因
    警持本院所核發之搜索票，在臺中縣沙鹿鎮○○路415號旁
    空屋內執行搜索時，當場予以查獲，並扣得第一級毒品海洛
    因1包含袋重0.2982公克（原含袋重計0.3公克，嗣因鑑驗滅
    失0.0018公克；鑑驗後，驗餘淨重0.0804公克、空包裝重0.
    2178公克，；此係乙○○與友人紀忠志合買欲共同施用所用
    ）及其所有供施用第一級毒品所用之注射針筒1支，嗣更徵
    得其同意採尿送驗呈嗎啡陽性反應。
二、案經臺中縣警察局清水分局報請臺灣臺中地方法院檢察署檢
    察官偵查起訴。
    理    由
一、上開事實，業據被告乙○○於本院審理時坦承不諱，並有上
    開查獲物品扣案可稽，且被告為警查獲後，經警徵得其同意
    所採集尿液，經送驗結果，呈嗎啡陽性反應，有中山醫學大
    學附設醫院檢驗科藥物檢測中心97年2月29日實驗編號第000
    00 00號檢驗報告1紙在卷可證，另扣案之白色粉末1包，經
    送請行政院衛生署草屯療養院鑑驗結果，亦確係第一級毒品
    海洛因無訛，有該院97年2月27日草療鑑字第0970001501號
    鑑定書在卷可稽，堪認被告上開自白確與事實相符，足以採
    信。按施用第一、二級毒品為犯罪行為，毒品危害防制條例
    第10條定有處罰明文。故施用第一、二級毒品者，依前揭規
    定本應科以刑罰。惟基於刑事政策，對合於一定條件之施用
    者，則依同條例第20條、第23條之規定，施以觀察、勒戒及
    強制戒治之保安處分。又毒品危害防制條例於92年7月9日修
    正公布，自93年1月9日施行，其中第20條、第23條將施用毒
    品之刑事處遇程序，區分為「初犯」及「5年內再犯」、「5
    年後再犯」。依其立法理由之說明：「初犯」，經觀察、勒
    戒或強制戒治後，應為不起訴處分或不付審理之裁定；經觀
    察、勒戒或強制戒治執行完畢釋放後，「5年內再犯」者，
    因其再犯率甚高，原實施之觀察、勒戒及強制戒治既已無法
    收其實效，爰依法追訴或裁定交付審理。至於經觀察、勒戒
    或強制戒治執行完畢釋放後，「5年後再犯」者，前所實施
    之觀察、勒戒或強制戒治已足以遮斷其施用毒品之毒癮，為
    期自新及協助其斷除毒癮，仍適用「初犯」規定，先經觀察
    、勒戒或強制戒治之程序。從而依修正後之規定，僅限於「
    初犯」及「5年後再犯」二種情形，始應先經觀察、勒戒或
    強制戒治程序。倘被告於5年內已再犯，經依法追訴處罰，
    縱其第3次（或第3次以上）再度施用毒品之時間，在初犯經
    觀察、勒戒或強制戒治執行完畢釋放5年以後，已不合於「5
    年後再犯」之規定，且因已於「5年內再犯」，顯見其再犯
    率甚高，原實施觀察、勒戒或強制戒治，已無法收其實效，
    即應依該條例第10條處罰。至於第3次（或第3次以上）施用
    毒品之時間，是否宜有期間限制？以多久為適宜？則分屬刑
    事政策、專門醫學之範圍，非審判機關所能決定，有待循立
    法途徑解決（最高法院97年度第5次刑事庭會議決議）。而
    查被告前因施用毒品案件，經法院裁定送觀察、勒戒後，認
    有繼續施用毒品之傾向，再經法院裁定令入戒治處所，施以
    強制戒治1年，於90年2月27日停止戒治獲釋放並付保護管束
    ，於90年9月6日期滿視為執行完畢。其於91年9月間，再因
    施用毒品案件，經本院裁定令入戒治處所，施以強制戒治1
    年，於92年11月21日執行完畢；其刑罰部分，則經法院判處
    有期徒刑10月確定，於93年9月17日縮刑期滿執行完畢之事
    實，有臺灣臺中地方法院檢察署刑案資料查註紀錄表、臺灣
    高等法院被告前案紀錄表各1份附卷足憑，其於施用毒品案
    件經強制戒治及法院論罪科刑執行完畢獲釋放後5年內，再
    犯毒品危害防制條例第10條之罪，事證明確，被告犯行，洵
    堪認定。
二、查海洛因係毒品危害防制條例第2條第2項第1款規定之第一
    級毒品，是被告所為，係犯同條例第10條第1項之施用第一
    級毒品罪。被告持有第一級毒品之低度行為，應為施用之高
    度行為所吸收，不另論罪。被告前因施用毒品案件，經法院
    判處有期徒刑10月確定，於93年9月17日縮刑期滿執行完畢
    ，已如前述，其於有期徒刑執行完畢後5年內，再故意犯
    本件有期徒刑以上之罪，依刑法第47條第1項之規定，構成
    累犯，並應加重其刑。爰審酌被告前已有施用毒品前科，有
    上開刑案紀錄表可查，今再為施用，法治觀念之淡薄，然施
    用毒品究屬戕害自身健康之犯罪，被告施用毒品尚未造成他
    人明顯之危害，且於本院審理中已坦承犯行，犯後態度尚稱
    良好，並兼衡被告犯罪之動機、目的、手段、生活狀況及智
    識程度，暨公訴人請求科以適當之刑等一切情狀，量處如主
    文所示之刑。扣案之海洛因1包（原含袋重0.3公克，嗣因鑑
    驗滅失0.0018公克；鑑驗後，驗餘淨重0.0 804公克、空包
    裝重0.2178公克），係毒品危害防制條例第2條第2項第1款
    所定之第一級毒品，應依同條例第18條第1項前段規定，予
    以宣告沒收銷燬之（包裝袋因已沾染第一級毒品海洛因，無
    可析離，自應分別視為第一級毒品海洛因，併予沒收銷燬之
    ；另因鑑驗耗損之第一級毒品海洛因0.0018公克，因已滅失
    ，爰不併予宣告沒收銷燬之）。又扣案之注射針筒1支係供
    被告施用第一級毒品所用，且係被告所有之物，業經被告陳
    明在卷，應依刑法第38條第1項第2款規定予以宣告沒收。
據上論斷，應依刑事訴訟法第273條之1第1項、第299條第1項前
段，毒品危害防制條例第10條第1項、第18條第1項前段，刑法第
11 條、第47條第1項、第38條第1項第2款，判決如主文。
本案經檢察官甲○○到庭執行職務。
中    華    民    國    98    年    4     月    30    日
                  刑事第17庭  法  官  林世民
上正本證明與原本無異。
如不服本判決，應於送達後10日內向本院提出上訴狀（須附繕本
），上訴於臺灣高等法院臺中分院。
上訴書如未敘述理由，應於上訴期間屆滿後20日內補提理由書於
本院。
                              書記官  紀俊源
中    華    民    國    98    年    4     月    30    日
附錄論罪科刑法條：
毒品危害防制條例第10條：
施用第一級毒品者，處6月以上5年以下有期徒刑。
施用第二級毒品者，處3年以下有期徒刑。


司法院資訊處製作；財團法人民間司法改革基金會備份。
